最高法院刑事判決
                                  111年度台上字第4436號
                                  111年度台上字第4441號
上  訴  人  葉鴻文                      


上列上訴人因加重詐欺案件，不服臺灣高等法院臺中分院中華民
國111年7月13日第二審判決（111年度上訴字第1159、1172號，
起訴及追加起訴案號：臺灣彰化地方檢察署110年度偵字第645、
1374號，110年度偵字第12597號），提起上訴，本院判決如下：
    主  文
上訴駁回。
    理  由
一、按刑事訴訟法第377條規定，上訴於第三審法院，非以判決
    違背法令為理由，不得為之。是提起第三審上訴，應以原判
    決違背法令為理由，係屬法定要件。如果上訴理由書狀並未
    依據卷內訴訟資料，具體指摘原判決不適用何種法則或如何
    適用不當，或所指摘原判決違法情事，顯與法律規定得為第
    三審上訴理由之違法情形，不相適合時，均應認其上訴為違
    背法律上之程式，予以駁回。
二、本件原審審理結果，認定上訴人葉鴻文有原判決事實欄（下
    稱事實欄）所載加重詐欺、一般洗錢各犯行明確，因而撤銷
    第一審科刑之判決，改判依想像競合犯，從一重論處上訴人
    犯三人以上共同詐欺取財3罪刑，暨諭知沒收、追徵，已載
    敘其調查取捨證據之結果及憑以認定各該犯罪事實之心證理
    由，就上訴人否認犯罪之供詞及所辯，認非可採，亦依調查
    所得證據予以論述指駁，有卷存資料可資覆按。
三、上訴意旨略以：其與另案被告黃色以均幫忙代收貨款，黃色
    以業經另案判決無罪，原審未傳喚被害人及詐騙集團成員查
    明釐清，忽視其為賺取零用金而受騙，即認有加重詐欺、洗
    錢犯行，自有違法。
四、犯罪事實之認定、證據之取捨及證明力之判斷，俱屬事實審
    法院之職權，此項職權之行使，倘不違背客觀存在之經驗法
    則或論理法則，即不違法，觀諸刑事訴訟法第155條第1項規
    定甚明，自無許當事人任憑主觀妄指為違法而資為合法之第
    三審上訴理由。原判決認定上訴人上開犯行，係綜合上訴人
    部分不利己之供述、附表所示各被害人之證述、卷附上訴人
    之中華郵政帳戶之客戶資料及交易明細，酌以所列其餘證據
    資料，暨案內其他證據調查之結果而為論斷，已載敘憑為判
    斷上訴人提供所有之郵局帳戶供他人使用，並於各所載時間
    ，在詐欺集團擔任車手，依集團成員指示，持該郵局帳戶提
    領被害人匯入之款項，再轉交上游成員、獲致報酬，而共同
    掩飾、隱匿詐欺犯罪所得，致無法追查該等犯罪所得之去向
    ，參酌其受指示提款及交付款項之方式、地點以觀，以其為
    賺取報酬，仍編造理由以順利多次提領鉅款，配合與常情不
    符之工作模式，主觀上對於該等款項來源係屬不法、使該犯
    罪所得掩飾、隱匿去向難以追查，應有所認識及預見，而具
    加重詐欺取財、一般洗錢之不確定故意，且與集團成員間有
    犯意聯絡及行為分擔，該當刑法第339條之4第1項第2款之加
    重詐欺取財罪及洗錢防制法第14條第1項洗錢罪構成要件，
    彼此間並為共同正犯等情之理由綦詳，凡此，概屬原審採證
    認事職權之合法行使，核其論斷說明，衡諸經驗及論理等證
    據法則皆無違背，自不容任意指為違法。又㈠我國刑事訴訟
    法係採實質真實發現主義，審理事實之法院應自行調查證據
    ，本於調查所得，獨立為心證之判斷認定事實，不受其他判
    決之拘束。原審依其審理之結果，獨立為心證之判斷認定事
    實，並據以論罪科刑，基於個案拘束原則，要不能比附援引
    他案被告之無罪判決指摘原判決違背法令。上訴意旨引據與
    本件事實、情節未盡相同之另案被告黃色以之無罪判決，指
    摘原判決違法，非適法之第三審上訴理由。㈡原判決依調查
    所得，已記明上訴人有前揭加重詐欺、洗錢各犯行之論證，
    又稽之原審筆錄之記載，上訴人及其辯護人於辯論終結前，
    均未聲請傳喚被害人黃雅鈴、謝仰訓、陳金梅或其他集團成
    員，或未主張就詐欺、匯款過程有如何待調查之事項（見原
    審卷第101頁、第133頁以下筆錄），審判長於調查證據完畢
    時，詢問「尚有何證據請求調查？」均稱「沒有」（同上卷
    第136頁），顯認無傳喚調查之必要，原審以事證明確，未
    為其他無益之調查，無所指調查職責未盡之違法。上訴人於
    上訴本院，始爭執原審有此部分證據調查未盡之違法，顯非
    依據卷內資料而為指摘。
五、上訴意旨猶執其無詐欺、洗錢犯意，與另案判決無罪之黃色
    以均相同幫忙提領貨款等前情，指摘原判決違法，係對於原
    判決已說明之事項及屬原審採證認事職權之適法行使，或與
    犯罪構成事實無關或不影響判決本旨事項，持憑己見而為不
    同評價，且重為事實之爭執，與法律規定得為第三審上訴理
    由之違法情形，不相適合，應認其之上訴為不合法律上之程
    式，予以駁回。另原審之辯護人為被告之利益而上訴，被告
    亦提起上訴時，原審辯護人之上訴並非獨立上訴，如被告之
    上訴合法時，該辯護人之上訴即失其效力，毋庸分別裁判。
    查原審判決後，原審之辯護人廖奕婷律師於法定上訴期間內
    ，為上訴人之利益具狀提起上訴，上訴人亦於法定上訴期間
    內，具狀提起第三審上訴，因上訴人已依法提起上訴，故其
    原審辯護人為被告之利益而上訴，即失其效力，併予說明。
據上論結，應依刑事訴訟法第395條前段，判決如主文。
中　　華　　民　　國　　111 　年　　10　　月　　19　　日
                  刑事第七庭審判長法　官  段  景  榕
                                  法　官  沈  揚  仁
                                  法　官  楊  力  進
                                  法　官  宋  松  璟
                                  法　官  汪  梅  芬
本件正本證明與原本無異
                                 書記官
中　　華　　民　　國　　111 　年　　10　　月　　20　　日